臺灣臺中地方法院刑事判決
111年度訴字第1618號
公  訴  人  臺灣臺中地方檢察署檢察官
被      告  朱敏儒




上列被告因偽造文書等案件，經檢察官提起公訴（111年度偵字
第27861號），因被告於準備程序中就被訴事實為有罪之陳述，
本院合議庭裁定由受命法官獨任進行簡式審判程序，判決如下：
    主    文
乙○○犯行使偽造私文書罪，處有期徒刑陸月，如易科罰金，以新
臺幣壹仟元折算壹日。未扣案之護照號碼○○○○○○○○○號之護照壹
本沒收，於全部或一部不能沒收或不宜執行沒收時，追徵其價額
；未扣案之「中華民國普通護照申請書」（編號：○○○○○○○號）
上申請人簽名欄偽造之「甲○○」署押壹枚沒收。又犯如附表一編
號1至29所示之罪，共貳拾玖罪，各所處如附表一編號1至29所示
之刑及沒收。應執行有期徒刑貳年，如易科罰金，以新臺幣壹仟
元折算壹日。
    犯罪事實
一、乙○○前因妨害性自主案件，經臺灣板橋地方法院（現改制為
    臺灣新北地方法院）以100年度侵訴字第168號判決處有期徒
    刑3年4月，上訴後經臺灣高等法院及最高法院駁回上訴確定
    ，惟乙○○未到案執行，經臺灣新北地方檢察署於民國102年3
    月11日發布通緝在案，乙○○為求順利出入境，竟分別為下列
    犯行：
㈠、於102年3月5日前不詳時間，基於行使偽造私文書之犯意，先
    由乙○○以不詳方式取得甲○○之國民身分證，未經甲○○同意或
    授權，在「中華民國普通護照申請書」（編號：0000000號
    ，下稱護照申請書）上申請人簽名欄偽簽「甲○○」姓名而偽
    造私文書1 份，表示係由甲○○本人填寫護照申請書欲申辦護
    照之意，旋將此偽造之護照申請書連同乙○○提供之個人照片
    ，交予不知情之雄獅旅行社人員，由雄獅旅行社人員持該偽
    造之護照申請書（已黏貼乙○○照片），於102年3月5日至外
    交部領事事務局代為申辦甲○○護照而行使之，獲准核發姓名
    為「甲○○」、護照號碼為000000000號之中華民國護照1 本
    ，足生損害於甲○○及外交部領事事務局核發管理護照之正確
    性。
㈡、乙○○取得上開「甲○○」之護照後，明知已因前開妨害性自主
    案件經臺灣新北地方檢察署通緝且未經撤銷，依入出國及移
    民法第6條第1項第2款規定，內政部入出國及移民署（現更
    名為內政部移民署，下稱移民署）應禁止其出國，為受禁止
    出國處分之人，竟基於受禁止出國處分而出國之各別犯意，
    分別於通緝中之附表一所示時間，持上開「甲○○」護照，佯
    裝為甲○○本人，各從附表一所示地點出國共29次。
二、案經內政部移民署北區事務大隊新北市專勤隊報告臺灣新北
    地方檢察署陳請臺灣高等檢察署檢察長令轉臺灣臺中地方檢
    察署檢察官偵查起訴。
    理    由
一、本案被告乙○○所犯係死刑、無期徒刑、最輕本刑為3年以上
    有期徒刑以外之罪，其於準備程序中就前揭被訴事實為有罪
    之陳述，經本院告知簡式審判程序之旨，並聽取公訴人、被
    告之意見後，經裁定進行簡式審判程序審理，則本案證據之
    調查，依刑事訴訟法第273條之2規定，自不受同法第159條
    第1項、第161條之2、第161條之3、第163條之1及第164條至
    第170條規定之限制。
二、上開犯罪事實，業據被告於偵訊、本院準備程序及審理時均
    坦承不諱（見偵27861卷第47至49頁、本院卷第49頁、第57
    頁），並有外交部領事事務局108年1月19日領一字第108510
    4042號函（見偵9241卷第8至9頁）、外交部107年11月28日
    外授領一字第1076604956號函（見偵9241卷第20頁）、中華
    民國普通護照申請書（見偵9241卷第10至12頁）、被告入出
    境拍攝照片（見偵9241卷第13至16頁反面）、內政部移民署
    查詢出入境資料（見偵9241卷第17及其反面）、被害人甲○○
    （實際為被告）之入出境資訊連結作業查詢資料（見偵9241
    卷第26頁）、被告之入出境資訊連結作業查詢資料（見偵92
    41卷第27頁）、被害人甲○○之入出境資訊連結作業（見偵27
    861卷第19頁）、被告之國民管制檔、通緝檔查詢資料（見
    偵9241卷第18至19頁）、被告之通緝簡表（見偵9241卷第22
    頁）、臺中市政府警察局第二分局育才派出所通緝案件陳報
    單（見偵緝2834卷第3頁）、澎湖縣政府警察局108年1月2日
    澎警刑字第1083100002號函檢附查證報告（見偵9241卷第21
    頁）在卷可稽，應認被告上開自白與事實相符，自得採為認
    定被告犯罪之證據。綜上所述，本案事證明確，被告上開犯
    行，均堪認定。
三、論罪科刑：
㈠、犯罪事實一、㈠部分：　　
    核被告就犯罪事實一所為，係犯刑法第216條、第210條之行
    使偽造私文書罪。被告於前揭護照申請書上申請人簽名欄偽
    造「甲○○」署押之行為，係偽造該私文書之階段行為，其偽
    造該私文書後進而行使，該偽造署押及偽造私文書之低度行
    為均為其後行使之高度行為所吸收，均不另論罪。被告利用
    不知情之雄獅旅行社人員持該偽造護照申請書向外交部領事
    事務局代為申辦護照而行使，屬間接正犯。
㈡、犯罪事實一、㈡部分：　　
　　本案被告於102年3月11日經臺灣新北地方檢察署通緝，屬受
    禁止出國處分之人，其明知受通緝仍於附表一所示時間出國
    29次，均已違反入出國及移民法第74條前段規定。是核被告
    於犯罪事實二即附表一所為，各係犯入出國及移民法第74條
    前段受禁止出國處分而出國罪，共29罪。被告於附表一各次
    違法出國之時間相隔數日至半年不等，且最末次違法出國離
    首次違法出國已隔4年以上，是雖侵害法益類型相同，然參
    酌一般社會觀念，尚難合為包括之一行為予以評價，從而公
    訴意旨認被告於附表一各次違法出國行為應以一行為論接續
    犯等語，尚難採憑。
㈢、被告行使偽造私文書犯行及受禁止出國處分而出國之29次犯
    行，犯意各別，行為互殊，應予分論併罰。
㈣、爰審酌被告於102年間因妨害性自主案件經臺灣新北地方檢察
    署通緝，明知通緝中不得出國，竟以首揭行使偽造私文書方
    式，獲領外交部領事事務局核發之「甲○○」護照，致生損害
    甲○○及國家核發管理護照正確性，並自102年3月18日起至10
    6年7月9日止，持上開「甲○○」護照佯以甲○○身分頻繁出國2
    9次，視國家邊境管制於無物，嚴重侵害國家對國民出國管
    制之法益，歷歷彰顯被告對國家公權力之藐視，毫無遵守法
    治之心，所為實屬不該。另考量被告犯後坦承犯行，態度尚
    佳，暨其於本院審理時自述之學歷、職業、家庭經濟生活狀
    況等一切情狀，分別量處如主文及附表一所示之刑，並均諭
    知如易科罰金之折算標準。又被告所涉上開各犯行係經宣告
    得易科罰金之多數有期徒刑，故應定其應執行之刑；而本院
    審酌被告所犯上開各罪係行使偽造私文書、受禁止出國處分
    而出國之犯罪類型，其犯罪態樣、手段及所侵害法益大致相
    同，及如附表一所示各次犯罪時間之相隔情形等情，以判斷
    其所受責任非難重複之程度，再斟酌被告犯數罪所反應人格
    特性，暨權衡各罪之法律目的、相關刑事政策，而為整體評
    價後，定其應執行之刑如主文所示。又本案所定應執行之刑
    雖已逾6 月，然依刑法第41條第8 項規定，仍得易科罰金，
    爰併諭知易科罰金之折算標準如主文所示。
四、沒收：　　
㈠、被告於犯罪事實一行使偽造私文書罪而獲領之「甲○○」護照1
     本（護照號碼000000000號），係被告犯行使偽造私文書罪
    所生之物，且屬於被告所有，雖未經扣案，仍應依刑法第38
    條第2 項前段、第4 項規定於被告所犯行使偽造私文書罪名
    項下宣告沒收，並諭知於全部或一部不能沒收或不宜執行沒
    收時，追徵其價額。
㈡、被告於附表一編號1至29出國均係持上開護照為之，應認該護
    照係供被告犯附表一編號1至29所示各罪所用之物，且屬於
    被告所有，雖未經扣案，仍應依刑法第38條第2 項前段、第
    4 項規定於被告所犯如附表一所示各做項下宣告沒收，並諭
    知於全部或一部不能沒收或不宜執行沒收時，追徵其價額。
㈢、未扣案之偽造護照申請書，其上有被告偽造之「甲○○」署押1
    枚，依刑法第219 條規定，應在被告所犯行使偽造私文書罪
    名項下宣告沒收。
㈣、至該護照申請書，固屬偽造之私文書，然既已行使而交付外
    交部領事事務局，難認尚屬被告所有之物，爰不予宣告沒收
    ，附此敘明。
五、不另為無罪諭知部分：
㈠、公訴意旨另以：被告上開行使偽造私文書之犯行，亦涉犯修
    正前護照條例第23條第4 項之使用他人交付或謊報遺失之身
    分證而冒用名義申請護照罪嫌，並與上開經本院認定有罪之
    行使偽造私文書罪有想像競合之裁判上一罪關係等語。
㈡、惟按修正前護照條例第23條第3 項之罪，以將身分證交付他
    人或謊報遺失供冒名申請護照為成立要件；同條第4項之罪
    ，係針對前項情形冒用名義申請護照者，特設其處罰規定，
    故如冒用名義申請護照之人，其持以申請護照之身分證，非
    該身分證之本人所交付或該身分證本人以謊報遺失為由所領
    得，即非該條項所處罰之對象（最高法院95年度台非字第21
    4號判決意旨同此見解）。查被告於本院準備程序時供稱：
    甲○○的國民身分證是我自己去拿的，不是甲○○交給我的等語
    （見本院卷第49頁），核與證人即被害人甲○○於員警訪談時
    表示：我沒有將我的國民身分證交給被告，我不知道被告是
    如何取得我的國民身分證等語（見偵9241卷第21頁反面）相
    符，是本案並無證據足認甲○○為供被告冒用其名義申請護照
    而將身分證交付被告或謊報遺失，應認係被告以不詳方式取
    得甲○○身分證，則被告雖有冒用甲○○名義申請護照之行為，
    參以上開說明，仍與修正前護照條例第23條第4 項之構成要
    件不合，自不成立該罪，本應為無罪之宣告。然公訴意旨認
    此部分若成立犯罪，與前揭論罪科刑之刑法第216 條、第21
    0 條行使偽造私文書罪間，有想像競合之裁判上一罪關係，
    依審判不可分原則，爰不另為無罪之諭知。
據上論斷，應依刑事訴訟法第273 條之1 第1 項、第299 條第1
項前段，入出國及移民法第74條前段，刑法第11條前段、第216
條、第210條、第41條第1項前段、第8項、第51條第5款、第38條
第2 項前段、第4 項、第219條，判決如主文。
本案經檢察官丁○○提起公訴，檢察官丙○○到庭執行職務。　
中　　華　　民　　國　　111 　年　　10　　月　　28　　日
                  刑事第九庭  法  官  簡志宇
以上正本證明與原本無異。
如不服本判決應於收受判決後20日內向本院提出上訴書狀，並應
敘述具體理由；其未敘述上訴理由者，應於上訴期間屆滿後20日
內向本院補提理由書（均須按他造當事人之人數附繕本）「切勿
逕送上級法院」。
告訴人或被害人如不服判決，應備理由具狀向檢察官請求上訴，
上訴期間之計算，以檢察官收受判決正本之日起算。　　　
　　                          書記官  林靖淳
中　　華　　民　　國　　111 　年　　10　　月　　28　　日
附錄本判決論罪科刑法條：
◎中華民國刑法第216條
（行使偽造變造或登載不實之文書罪）
行使第 210 條至第 215 條之文書者，依偽造、變造文書或登載
不實事項或使登載不實事項之規定處斷。
◎中華民國刑法第210條
（偽造變造私文書罪）
偽造、變造私文書，足以生損害於公眾或他人者，處 5 年以下
有期徒刑。
◎入出國及移民法第74條
違反本法未經許可入國或受禁止出國處分而出國者，處三年以下
有期徒刑、拘役或科或併科新臺幣九萬元以下罰金。違反臺灣地
區與大陸地區人民關係條例第十條第一項或香港澳門關係條例第
十一條第一項規定，未經許可進入臺灣地區者，亦同。　　

附表一（被告通緝中各次出國犯行）：
編號 狀態 出國日期 出境地點 主文 1 出國 102年3月18日 松山機場 乙○○犯受禁止出國處分而出國罪，處有期徒刑參月，如易科罰金，以新臺幣壹仟元折算壹日。未扣案之護照號碼○○○○○○○○○號之護照壹本沒收，於全部或一部不能沒收或不宜執行沒收時，追徵其價額。 2 出國 102年8月7日 桃園機場 乙○○犯受禁止出國處分而出國罪，處有期徒刑參月，如易科罰金，以新臺幣壹仟元折算壹日。未扣案之護照號碼○○○○○○○○○號之護照壹本沒收，於全部或一部不能沒收或不宜執行沒收時，追徵其價額。 3 出國 102年8月27日 桃園機場 乙○○犯受禁止出國處分而出國罪，處有期徒刑參月，如易科罰金，以新臺幣壹仟元折算壹日。未扣案之護照號碼○○○○○○○○○號之護照壹本沒收，於全部或一部不能沒收或不宜執行沒收時，追徵其價額。 4 出國 102年10月8日 桃園機場 乙○○犯受禁止出國處分而出國罪，處有期徒刑參月，如易科罰金，以新臺幣壹仟元折算壹日。未扣案之護照號碼○○○○○○○○○號之護照壹本沒收，於全部或一部不能沒收或不宜執行沒收時，追徵其價額。 5 出國 102年11月17日 桃園機場 乙○○犯受禁止出國處分而出國罪，處有期徒刑參月，如易科罰金，以新臺幣壹仟元折算壹日。未扣案之護照號碼○○○○○○○○○號之護照壹本沒收，於全部或一部不能沒收或不宜執行沒收時，追徵其價額。 6 出國 103年1月2日 桃園機場 乙○○犯受禁止出國處分而出國罪，處有期徒刑參月，如易科罰金，以新臺幣壹仟元折算壹日。未扣案之護照號碼○○○○○○○○○號之護照壹本沒收，於全部或一部不能沒收或不宜執行沒收時，追徵其價額。 7 出國 103年2月17日 桃園機場 乙○○犯受禁止出國處分而出國罪，處有期徒刑參月，如易科罰金，以新臺幣壹仟元折算壹日。未扣案之護照號碼○○○○○○○○○號之護照壹本沒收，於全部或一部不能沒收或不宜執行沒收時，追徵其價額。 8 出國 103年4月16日 桃園機場 乙○○犯受禁止出國處分而出國罪，處有期徒刑參月，如易科罰金，以新臺幣壹仟元折算壹日。未扣案之護照號碼○○○○○○○○○號之護照壹本沒收，於全部或一部不能沒收或不宜執行沒收時，追徵其價額。 9 出國 103年5月10日 桃園機場 乙○○犯受禁止出國處分而出國罪，處有期徒刑參月，如易科罰金，以新臺幣壹仟元折算壹日。未扣案之護照號碼○○○○○○○○○號之護照壹本沒收，於全部或一部不能沒收或不宜執行沒收時，追徵其價額。 10 出國 103年6月25日 桃園機場 乙○○犯受禁止出國處分而出國罪，處有期徒刑參月，如易科罰金，以新臺幣壹仟元折算壹日。未扣案之護照號碼○○○○○○○○○號之護照壹本沒收，於全部或一部不能沒收或不宜執行沒收時，追徵其價額。 11 出國 103年7月31日 桃園機場 乙○○犯受禁止出國處分而出國罪，處有期徒刑參月，如易科罰金，以新臺幣壹仟元折算壹日。未扣案之護照號碼○○○○○○○○○號之護照壹本沒收，於全部或一部不能沒收或不宜執行沒收時，追徵其價額。 12 出國 103年8月14日 桃園機場 乙○○犯受禁止出國處分而出國罪，處有期徒刑參月，如易科罰金，以新臺幣壹仟元折算壹日。未扣案之護照號碼○○○○○○○○○號之護照壹本沒收，於全部或一部不能沒收或不宜執行沒收時，追徵其價額。 13 出國 103年9月16日 桃園機場 乙○○犯受禁止出國處分而出國罪，處有期徒刑參月，如易科罰金，以新臺幣壹仟元折算壹日。未扣案之護照號碼○○○○○○○○○號之護照壹本沒收，於全部或一部不能沒收或不宜執行沒收時，追徵其價額。 14 出國 103年11月18日 桃園機場 乙○○犯受禁止出國處分而出國罪，處有期徒刑參月，如易科罰金，以新臺幣壹仟元折算壹日。未扣案之護照號碼○○○○○○○○○號之護照壹本沒收，於全部或一部不能沒收或不宜執行沒收時，追徵其價額。 15 出國 103年12月8日 桃園機場 乙○○犯受禁止出國處分而出國罪，處有期徒刑參月，如易科罰金，以新臺幣壹仟元折算壹日。未扣案之護照號碼○○○○○○○○○號之護照壹本沒收，於全部或一部不能沒收或不宜執行沒收時，追徵其價額。 16 出國 103年12月20日 桃園機場 乙○○犯受禁止出國處分而出國罪，處有期徒刑參月，如易科罰金，以新臺幣壹仟元折算壹日。未扣案之護照號碼○○○○○○○○○號之護照壹本沒收，於全部或一部不能沒收或不宜執行沒收時，追徵其價額。 17 出國 104年5月21日 桃園機場 乙○○犯受禁止出國處分而出國罪，處有期徒刑參月，如易科罰金，以新臺幣壹仟元折算壹日。未扣案之護照號碼○○○○○○○○○號之護照壹本沒收，於全部或一部不能沒收或不宜執行沒收時，追徵其價額。 18 出國 104年7月2日 桃園機場 乙○○犯受禁止出國處分而出國罪，處有期徒刑參月，如易科罰金，以新臺幣壹仟元折算壹日。未扣案之護照號碼○○○○○○○○○號之護照壹本沒收，於全部或一部不能沒收或不宜執行沒收時，追徵其價額。 19 出國 104年7月12日 桃園機場 乙○○犯受禁止出國處分而出國罪，處有期徒刑參月，如易科罰金，以新臺幣壹仟元折算壹日。未扣案之護照號碼○○○○○○○○○號之護照壹本沒收，於全部或一部不能沒收或不宜執行沒收時，追徵其價額。 20 出國 104年7月18日 桃園機場 乙○○犯受禁止出國處分而出國罪，處有期徒刑參月，如易科罰金，以新臺幣壹仟元折算壹日。未扣案之護照號碼○○○○○○○○○號之護照壹本沒收，於全部或一部不能沒收或不宜執行沒收時，追徵其價額。 21 出國 104年9月10日 松山機場 乙○○犯受禁止出國處分而出國罪，處有期徒刑參月，如易科罰金，以新臺幣壹仟元折算壹日。未扣案之護照號碼○○○○○○○○○號之護照壹本沒收，於全部或一部不能沒收或不宜執行沒收時，追徵其價額。 22 出國 104年12月15日 桃園機場 乙○○犯受禁止出國處分而出國罪，處有期徒刑參月，如易科罰金，以新臺幣壹仟元折算壹日。未扣案之護照號碼○○○○○○○○○號之護照壹本沒收，於全部或一部不能沒收或不宜執行沒收時，追徵其價額。 23 出國 105年3月12日 松山機場 乙○○犯受禁止出國處分而出國罪，處有期徒刑參月，如易科罰金，以新臺幣壹仟元折算壹日。未扣案之護照號碼○○○○○○○○○號之護照壹本沒收，於全部或一部不能沒收或不宜執行沒收時，追徵其價額。 24 出國 105年4月24日 桃園機場 乙○○犯受禁止出國處分而出國罪，處有期徒刑參月，如易科罰金，以新臺幣壹仟元折算壹日。未扣案之護照號碼○○○○○○○○○號之護照壹本沒收，於全部或一部不能沒收或不宜執行沒收時，追徵其價額。 25 出國 105年5月8日 桃園機場 乙○○犯受禁止出國處分而出國罪，處有期徒刑參月，如易科罰金，以新臺幣壹仟元折算壹日。未扣案之護照號碼○○○○○○○○○號之護照壹本沒收，於全部或一部不能沒收或不宜執行沒收時，追徵其價額。 26 出國 105年7月5日 桃園機場 乙○○犯受禁止出國處分而出國罪，處有期徒刑參月，如易科罰金，以新臺幣壹仟元折算壹日。未扣案之護照號碼○○○○○○○○○號之護照壹本沒收，於全部或一部不能沒收或不宜執行沒收時，追徵其價額。 27 出國 105年8月21日 桃園機場 乙○○犯受禁止出國處分而出國罪，處有期徒刑參月，如易科罰金，以新臺幣壹仟元折算壹日。未扣案之護照號碼○○○○○○○○○號之護照壹本沒收，於全部或一部不能沒收或不宜執行沒收時，追徵其價額。 28 出國 106年1月7日 桃園機場 乙○○犯受禁止出國處分而出國罪，處有期徒刑參月，如易科罰金，以新臺幣壹仟元折算壹日。未扣案之護照號碼○○○○○○○○○號之護照壹本沒收，於全部或一部不能沒收或不宜執行沒收時，追徵其價額。 29 出國 106年7月9日 桃園機場 乙○○犯受禁止出國處分而出國罪，處有期徒刑參月，如易科罰金，以新臺幣壹仟元折算壹日。未扣案之護照號碼○○○○○○○○○號之護照壹本沒收，於全部或一部不能沒收或不宜執行沒收時，追徵其價額。 


附表二（被告持「甲○○護照」入國行為）：
編號 狀態 入國日期 入境地點 1 入國 102年8月4日 桃園機場 2 入國 102年8月27日 桃園機場 3 入國 102年9月8日 桃園機場 4 入國 102年10月10日 桃園機場 5 入國 102年11月19日 桃園機場 6 入國 103年1月5日 桃園機場 7 入國 103年2月22日 桃園機場 8 入國 103年4月22日 松山機場 9 入國 103年5月31日 桃園機場 10 入國 103年6月26日 松山機場 11 入國 103年8月2日 桃園機場 12 入國 103年8月17日 桃園機場 13 入國 103年9月19日 桃園機場 14 入國 103年11月20日 桃園機場 15 入國 103年12月10日 桃園機場 16 入國 103年12月22日 桃園機場 17 入國 104年6月2日 桃園機場 18 入國 104年7月4日 桃園機場 19 入國 104年7月13日 桃園機場 20 入國 104年7月22日 桃園機場 21 入國 104年9月16日 松山機場 22 入國 104年12月17日 桃園機場 23 入國 105年3月17日 松山機場 24 入國 105年4月27日 桃園機場 25 入國 105年5月11日 桃園機場 26 入國 105年7月9日 桃園機場 27 入國 105年8月24日 桃園機場 28 入國 106年1月9日 桃園機場 29 入國 106年7月14日 桃園機場